臺灣臺北地方法院交通事件裁定　　　 100年度交聲字第1576號
原處分機關　交通部公路總局臺北區監理所板橋監理站
受處分人　 陳賴瓜只
上列受處分人因違反道路交通管理處罰條例案件，對於交通部公
路總局臺北區監理所板橋監理站中華民國98年7月15日所為之處
分（原處分案號：板監裁字第裁41-C00000000號），聲明異議，
本院裁定如下：
    主  文
異議駁回。
    理  由
一、聲明異議意旨略以：本人於97年8月1日騎乘車號207-BEP號
    重型機車，因行經交岔路口時，有未依該路口紅燈號誌停等
    之闖紅燈違規行為，遭執勤員警攔停當場開單取締，本人有
    表示因年紀大不識字，所以未考領駕照，警察卻表示僅開立
    未依該路口紅燈號誌停等之罰單即可，本人並已依規定繳納
    ，惟本人於100年6月收到法務部行政執行署通知，才知道97
    年8月1日當日另有加開未領有駕駛執照之罰單，本人質疑被
    攔停當時既已自承無駕駛執照，如要舉發無照駕駛，為何不
    當場加開罰單，其屬執法失當，導致本人因不知另有罰單而
    逾期未繳之結果，且自97年至今本人確實未收到任何罰單或
    來函通知，不論是因郵局或相關單位疏失，罰單逾期所產生
    之費用，實不應由本人負擔等云云。
二、按受處分人不服道路交通管理處罰條例第8條主管機關所為
    之處罰，得於接到裁決書之翌日起20日內，向管轄地方法院
    聲明異議；依上開規定聲明異議期間，自裁決送達之翌日起
    算，並得依法扣除在途期間及聲請回復原狀；交通法庭認聲
    明異議不合法律上之程式或其異議權已經喪失者，應以裁定
    駁回之，但其不合法律上之程式可補正者，應先定期命為補
    正，逾期不補正者，即予駁回，道路交通管理處罰條例第87
    條第1項、道路交通案件處理辦法第12條、第18條，分別定
    有明文。次按處理違反道路交通管理事件，有關文書送達之
    程序，依行政程序法之規定，此據違反道路交通管理事件統
    一裁罰基準及處理細則第5條定有明文。而送達，於應受送
    達人之住居所、事務所或營業所為之；於應送達處所不獲會
    晤應受送達人時，得將文書付與有辨別事理能力之同居人、
    受雇人或應送達處所之接收郵件人員，行政程序法第72條第
    1項前段、第73條第1項，均有明文。再按行政機關依行政程
    序法而為文書之送達，專依該法律之規定，且該法並無準用
    民事訴訟法或刑事訴訟法關於寄存送達自寄存之日起10日生
    效規定之規定，是則文書合法寄存送達後，當自寄存之日起
    即時生效，並非於寄存之日起算10日生效，或自受送達人實
    際領取文書之日起生效（大法官會議釋字第667號解釋意旨
    、臺灣高等法院暨所屬法院97年度法律座談會刑事類提案第
    42號、43號參照）。
三、經查，異議人陳賴瓜只於97年8月1日17時55分，騎乘陳伯滄
    所有之車號207-BEP號重型機車，因有未依路口紅燈號誌停
    等之違規行為，遭警攔停開單處罰，並當場交付該違規「闖
    紅燈」之舉發通知單由異議人收下，嗣經執勤員警返回警察
    局，另以公路電子閘門查詢發現異議人未領有機車駕駛執照
    ，依違反道路交通管理處罰條例第21條第1項第1款「未領有
    駕駛執照駕駛機車腳踏車」之規定，對駕駛人即異議人陳賴
    瓜只，開立北縣警交字第C00000000號舉發通知單，逕行舉
    發，並於97年8月11日以國內大宗掛號函件第002937號，寄
    至異議人位在臺北縣新店市○○路95號4樓之戶籍地為送達
    ，因招領逾期被退回，原舉發單位新北市政府警察局新店分
    局於97年10月13日以國內大宗掛號函件第025274號辦理第2
    次送達，惟因未獲會晤本人，亦無受領文書之同居人、受雇
    人或應受送達處所接收郵件人員，而將前揭舉發通知單寄存
    於上開送達地之郵政機關即新店區十四份郵局，此有北縣警
    交字第C00000000號舉發違反道路交通管理事件通知單、新
    北市政府警察局新店分局100年7月6日新北警店交裁字第100
    0035271號書函及其附件97年10月17日臺北縣政府警察局送
    達證書在卷可稽。嗣本件原處分機關即交通部公路總局臺北
    區監理所板橋監理站，因異議人未於前揭舉發通知單所載應
    到案日期前提出申訴，且逾越應到案期限60日以上未繳納罰
    鍰，原處分機關爰依上開條例第21條第1項第1款及違反道路
    交通管理事件統一裁罰基準表之規定，逕行於98年7月15 日
    以板監裁字第裁41-C00000000號裁決書，裁處異議人最高額
    罰鍰新台幣（下同）9,600元，並將該裁決書交由郵政機關
    於98年7月21日向受處分人之戶籍地送達，因未獲會晤本人
    ，亦無受領文書之同居人、受雇人或應受送達處所接收郵件
    人員，而將前揭裁決書寄存於上開送達地之郵政機關即新店
    區十四份郵局招領，並作送達通知書二份，一份黏貼於應受
    送達人門首，一份置於該受送達處所信箱或其他適當位置，
    以為送達等情，此有上揭裁決書、送達證書影本可憑，揆諸
    前揭說明，該裁決書自98年7月21日寄存於新店區十四份郵
    局時起已生合法送達之效力。是異議人對該裁決如有不服，
    依法應於98年7月21日之翌日起20日內聲明異議，方屬合法
    ，惟異議人遲至100年6月10日始向原處分機關，提出申訴，
    並於100年7月21日向原處分機關遞狀聲明異議，此有聲明異
    議狀上所蓋之臺北區監理所板橋監理站收文章存卷可按，故
    其聲明異議已逾20日之法定期間，顯不合法律上程式，且無
    從補正，應予依法駁回。而本件異議既非合法，本於先程序
    後實體之原則，有關異議人有無於執勤員警舉發當時表示未
    考駕照云云，或警察何以不當場加開罰單，執法有無失當云
    云，即己無調查之必要與實益，併此敘明。
四、據上論斷，應依道路交通事件處理辦法第17條，裁定如主文
    。
中    華    民    國   100    年    9     月    13    日
                  交通法庭法  官  楊台清
以上正本證明與原本無異。
如不服本裁定應於送達後5日內向本院提出抗告狀。
                          書記官  劉俊源
中    華    民    國   100    年    9     月    13    日